臺灣橋頭地方法院民事裁定
109年度消債清字第88號
聲  請  人  莊莉娟  
0000000000000000

上列當事人因消費者債務清理事件聲請清算，本院裁定如下：
    主  文
聲請人莊莉娟自民國一百零九年十月二十九日下午四時起開始清
算程序。
命司法事務官進行本件清算程序。
    理  由
一、聲請意旨略以：聲請人即債務人莊莉娟前向金融機構辦理消
    費借貸、信用卡契約等，致積欠無擔保債務計新臺幣（下同
    ）3,878,732元，因無法清償債務，乃於民國109年2月間向
    高雄市左營區調解委員會申請調解，惟因聲請人與債權人間
    意見不一致，而於同年2月19日調解不成立，因聲請人有不
    能清償債務或有不能清償之虞，復未經法院裁定開始更生程
    序或宣告破產，爰依法聲請准予裁定清算等語。
二、按「債務人不能清償債務或有不能清償之虞者，得依本條例
    所定更生或清算程序，清理其債務。」消費者債務清理條例
    （下稱消債條例）第3條定有明文。衡以消費者與金融機構
    間債之關係之發生，係依契約自由原則及相互間之信賴為基
    礎，此為社會經濟活動得以維繫及發展之重要支柱，債務人
    經濟窘迫，固不應任其自生自滅，債權人一方之利益，仍不
    能因之摒棄不顧。是債務人於協商程序中，自應本於個人實
    際財產及收支狀況，依最大誠信原則，商討解決方案。如終
    究不能成立協商，於聲請更生或清算時，法院審酌上開條文
    所謂「不能清償或有不能清償之虞」，自宜綜衡債務人全部
    收支、信用及財產狀況，評估是否因負擔債務，而不能維持
    最基本之生活條件；所陳報之各項花費，是否確屬必要性之
    支出；如曾有協商方案，其條件是否已無法兼顧個人生活之
    基本需求等情，為其判斷之準據。
三、經查：
  ㈠聲請人前向金融機構辦理信用貸款、信用卡契約等，致現積
    欠無擔保債務至少3,878,732元，因無法清償債務，乃於109
    年2月間，向高雄市左營區調解委員會申請調解，但因聲請
    人與債權人意見不一致而於109年2月19日調解不成立等情，
    有109年4月1日清算聲請狀所附債權人清冊、財團法人金融
    聯合徵信中心前置協商專用債權人清冊、信用報告、調解不
    成立證明書等在卷可稽，堪認上情屬實。
  ㈡聲請人現擔任計時看護，並由子不定期資助，自陳每月收約1
    3,870元，查其名下尚有南山人壽、富邦人壽保險解約金各6
    8,583元、375,699元，107年度申報所得僅42,607元，現未
    投保勞工保險等情，此有財產及收入狀況書明書、勞工保險
    被保險人投保資料表、綜合所得稅各類所得資料清單及財產
    資料歸屬清單、收入切結書、工作說明陳報狀、南山人壽保
    險股份有限公司108年5月21日南壽保單字第C1043號函、富
    邦人壽保險股份有限公司陳報狀、本院稅務電子閘門財產所
    得調件明細表等件附卷可證（見本院卷5至7頁、第16頁、第
    42至45頁、第75至76頁、第81至87頁）。則查無聲請人有其
    他收入來源，佐以聲請人105至107年度未有申報所得，現勞
    工保險投保於漁會，則聲請人主張之收入來源，應全非虛罔
    ，是聲請人自陳每月收入21,000元，尚非不可採信，以21,0
    00元作為核算其現在償債能力之基礎，應能反映真實收入狀
    況。
  ㈢至聲請人個人日常生活必要費用部分，審酌聲請人負債之現
    況，基於社會經濟活動之互賴及誠信，該日常生活所需費用
    ，自應節制開支，不得有超越一般人最低生活標準之享受，
    否則反失衡平，本院依消債條例第64條之2第1項，參酌衛福
    部社會司所公告歷年最低生活費標準，109年度高雄市最低
    生活費標準13,099元之1.2倍為15,719元，則聲請人每月最
    低生活費除有特殊情形並有證據證明者外，自宜以此為度，
    始得認係必要支出，而聲請人自陳現每月個人必要生活費為
    13,900元，尚低於上開標準，亦認可採。
  ㈣綜上所述，以聲請人現每月收入21,000元為其償債能力基準
    ，扣除其每月個人必要生活費用15,400元、扶養費5,000元
    後僅餘600元，而聲請人目前負債總額為3,943,798元，扣除
    保險解約金444,282元後，債務餘額為3,499,516元，以上開
    餘額按月攤還結果，約百年餘期間始能清償完畢，堪認聲請
    人確有不能清償債務或有不能清償之虞之情事。從而，聲請
    人主張已不能清償債務，聲請本院准予清算，依所舉事證及
    本院調查結果，即無不合。
四、末按「法院開始清算程序之裁定，應載明其年、月、日、時
    ，並即時發生效力。」、「法院裁定開始更生或清算程序後
    ，得命司法事務官進行更生或清算程序，必要時得選任律師
    、會計師或其他適當之自然人或法人一人為監督人或管理人
    。」，消費者債務清理條例第83條第1項、第16條第1項分別
    定有明文。本件聲請人其目前收入及財產狀況，不能履行債
    務，未償之債務亦屬不能清償，有如上述。從而，聲請人聲
    請清算，洵屬有據，應予准許，爰命司法事務官進行本件清
    算程序。
五、依消費者債務清理條例第11條第1項、第83條第1項、第16條
    第1項，裁定如主文。
中　　華　　民　　國　 109　　年　　8 　　月　　31　　日
              　　民事庭　　法　　　官　李姝蒓
以上正本，係照原本作成。
如不服本裁定，應於裁定送達後10日內，以書狀向本院提出抗告
，並繳納抗告費新臺幣1千元
中　　華　　民　　國　 109　　年　　8 　　月　　31　　日
  　                        書記官　郭南宏